【裁判字號】    88,重訴緝,2
【裁判日期】    890529
【裁判案由】    殺人等
【裁判全文】
臺灣新竹地方法院刑事判決                          八十八年度重訴緝字第二號
    公  訴  人  臺灣新竹地方法院地檢署檢察官
    被      告  丙○○
    選任辯護人  陳文雄
右列被告因殺人等案件，經檢察官提起公訴（八十八年度偵字第一五二九號）及檢察
官移送本院併案辦理 (八十八年度偵字第七七０七號併案部分即起訴部分之持有槍彈
部分)，本院判決如左：
    主      文
丙○○共同連續殺人，處死刑，褫奪公權終身，可發射子彈具有殺傷力之改造手槍貳
枝（槍枝編號為0000000000號、000000000號）、彈匣肆個、土
造具殺傷力之子彈貳拾參顆均沒收。
    事      實
一、丙○○於民國（下同）七十九年間曾因盜匪案件，經臺灣高等法院判處有期徒刑
    十一年確定，於八十六年一月二十三日假釋出獄，尚在假釋期間內，猶不知悔改
    ，與許源財（另案經台灣高等法院於八十九年二月九日以八十八年度上訴字第三
    四九四號判決共同殺人未遂，處有期徒刑九年，尚未確定）乃朋友關係，丙○○
    因前與乙○○有新台幣（下同）四萬五千元票款之糾紛，且丙○○於前往討債三
    次未果後，約好八十八年二月八日晚上八時乙○○要給丙○○二萬元，詎乙○○
    屆時復爽約，丙○○即起殺意，由丙○○持其所改造擬供行兇用之可發射子彈具
    有殺傷力之銀白色改造四五手槍二枝及四個彈匣，內有三十二顆土造具殺傷力之
    子彈（其中三顆放在汽車上、槍枝內有各有一個彈匣各八顆子彈），邀約知情並
    與丙○○有殺人犯意聯絡及行為分擔之許源財（許源財自接受邀約時起，始基於
    供自己犯罪用之意思與丙○○共同未經許可持有該具有殺傷力之槍彈），先於八
    十八年二月八日晚上與許源財在苗栗縣竹南鎮不詳門牌之地點喝酒，飲酒後再由
    丙○○駕駛ＤＦ－五一九一號自小客車內載許源財前往新竹市○○○路八號乙○○住處找乙○○，丙○○並在由苗栗縣竹南鎮往新竹市途中，在該汽車內交付彈
    匣一個（內有子彈八顆）與許源財持有，車上則留有三顆子彈。於八十八年二月
    九日凌晨零時十分許，丙○○、許源財到乙○○位於前揭地點之住處附近，丙○○持上開二枝具有殺傷力之槍及子彈先行下車，另由許源財負責停車。丙○○下
    車後於乙○○上開處所門口適遇乙○○之妻丁○○駕駛汽車自外返家正停車之際
    ，丙○○便打開丁○○之車門，並進入該汽車內，左右手則分持上開手槍頂住丁○○頭部，先問丁○○乙○○在何處？惟未待丁○○之回答即命令丁○○下車帶
    伊去找乙○○，丁○○於下車進入上開處所之一樓時，先佯裝打行動電話給乙○○。此際許源財於停妥車後隨即進入乙○○家，於關上一樓鐵門後，即要求丙○○將上揭二把槍之中之一把交付與伊，丙○○隨即應許源財之要求將其所持有具
    有殺傷力之二枝改造手槍交付一枝與許源財持有，此時因丁○○佯裝無法聯絡上
    乙○○時，適丙○○聽到乙○○之聲音自上開處所之樓上傳來，丙○○惱於蔡珮
    君之欺騙，即朝一樓冰箱側面射擊一槍，並推丁○○一下，以槍抵住丁○○腰部
    要脅丁○○帶領其等上樓尋找乙○○，被告許源財、丙○○二人即基於妨害自由
    之犯意聯絡，共同以持槍抵住及開槍示警之方法，剝奪丁○○之行動自由，強押
    丁○○前往三樓，由丁○○在前、丙○○居中、許源財最後之順序，依次自一樓
    走向三樓。在此同時，乙○○及其友人葉銀龍正在三樓客廳談話，因聽見槍聲，
    乙○○遂準備下樓察看，當走至三樓樓梯口間即遇見丙○○持槍與許源財共同強
    押丁○○上樓，丁○○見狀趁隙帶站於乙○○身後之小孩避往房間內，丙○○見
    狀先上前責問乙○○「你今天不是要給我二萬元？」，乙○○答稱「上來拿」而
    轉頭時，丙○○即持槍朝乙○○頭部擊發二槍，一顆子彈未射中乙○○而貫穿壁
    櫥射入房間衣櫥內，另一顆子彈則自乙○○後頸穿透右耳後及右耳，致乙○○該
    部位受有直徑約一公分槍傷，乙○○中彈倒地後，丙○○便向許源財問「乙○○
    死了？」，許源財俯看後答稱：「死了、死了」，丙○○、許源財因誤認乙○○
    已死亡，致丙○○未再射擊，許源財見乙○○死亡後，認必事發，即時停止與丙○○之犯意聯絡，將所持有之上開改造手槍交還予丙○○（惟丙○○在前往乙○○上開處所途中所交付與許源財之彈匣一個及子彈八發並未一同交還與丙○○）
    並迅速離去。丙○○則於許源財下樓後，又基於同前殺人之概括犯意，持槍至三
    樓客廳，在客廳內之葉銀龍見丙○○持槍進入該客廳，即連續二次向丙○○求情
    稱「我是來找朋友的，不要對我開槍。」丙○○回以「你越講我越要」，持槍對
    葉銀龍之左肩部、右後枕部各射擊一槍，葉銀龍遭槍擊後即因而倒地，葉銀龍中
    槍倒地後，丙○○為確定丁○○有無報警，隨即將把三樓丁○○之房間門踢開，
    對蔡珮君謂：有無報警，而蔡珮君則回以：因為房間沒有電話，並沒有報警，央
    求丙○○不要傷害小孩等語，此時住於對面街之乙○○父甲○○聞聲趕來查看，
    於進入一樓後，正遇見自三樓下來之許源財，二人並擦身而過，甲○○當時因尚
    不知發生何事（此時丙○○尚未對葉銀龍開槍），致讓許源財離開，許源財於下
    樓後未開車，即以跑步方式離開。甲○○於上樓途中聽見二聲槍響（此為丙○○
    槍殺葉銀龍之槍響），於走至三樓後看見乙○○躺於樓梯邊、葉銀龍倒於三樓客
    廳之血泊中，並看見正與丁○○在上開房間內之為前開對話之丙○○，邱春田隨
    向前扭住丙○○之手臂，並質問何以開槍殺人，丙○○則以將上開手槍指向邱春
    田之方式恐嚇稱：伊剛殺人，不想再殺人，放手否則開槍等語，致甲○○心生畏
    懼，而放手任丙○○下樓離去，剝奪甲○○之行動自由。丙○○於甫下一樓時，
    見到甲○○之妻林梅雀、小兒子邱混照在門外騎樓處，遂以持上開手槍指向林梅
    雀、邱混照，命渠等不得報警及進入上開處所後，致林梅雀、邱混照不得抗拒而
    依言進入之方式，而達到其剝奪渠等二人之行動自由之目的，丙○○於渠等進入
    後隨即將鐵門關上而揚長離去。甲○○於丙○○離去後，乃迅速報警並將乙○○
    及葉銀龍二人送醫急救，葉銀龍經送醫後因受有右後枕部近距離穿透性槍傷、左
    肩中等距離穿透性槍傷之傷害，於八十八年二月十三日上午六時四十分許不治死
    亡，乙○○則因送醫救治而未生死亡之結果。嗣許源財於八十八年二月九日凌晨
    零時四十五分許，在新竹市○○○路與祥園街口為據報前往之警察查獲，並在許
    源財身上扣得彈匣一個（內有子彈八發），並在乙○○宅附近之丙○○駕駛之前
    開自小客車內，查扣得丙○○所持有土造具殺傷力之子彈三發（共扣案子彈十一
    顆，鑑定時試射二顆，剩九顆），並在乙○○前揭住處，另查扣彈殼七顆、彈頭
    三個（一個彈頭在一樓冰箱側面壁上、一個在樓梯間、一個在三樓客廳地面）。
    丙○○於逃亡後，於八十八年十月二十三日二十二時，在台北市○○○路○段六
    十一號前為警查獲，並扣得丙○○所有含上開殺人用之槍枝編號為000000
    0000、0000000000號改造手槍二枝號在內之具殺傷力可發射子彈
    之改造手槍三枝、含上開槍殺乙○○、葉銀龍等人使用所餘子彈十四顆在內（丙○○與許源財一起前往乙○○宅時共攜帶內有三十二顆子彈之四個彈匣，其中一
    個彈匣八顆子彈於途中交付與許源財持有，另三顆子彈留於車內，另在命案現場
    用掉七顆，故丙○○於逃亡時帶走所餘之十四顆子彈）之土造具殺傷力子彈五十
    七顆、含上開三個彈匣在內（於許源財被捕時即扣得一個彈匣）之彈匣四個、紅
    外線瞄準器一個、手銬一付、防彈背心一件及其他改造槍枝、子彈用之工具一批
    。
二、案經新竹市警察局報請臺灣新竹地方法院地檢署檢察官偵查起訴及移送本院併案
    辦理。
    理    由
一、訊據被告丙○○對於前揭時地，與許源財持前揭具有殺傷力之改造手槍及子彈至
    被害人乙○○前揭住處，以前開方式對被害人蔡佩珍妨害自由，並由其持有改造
    手槍射擊被害人乙○○、葉銀龍後，且持槍命被害人甲○○、林梅雀不得追趕之
    事實，但否認有前揭對被害人乙○○殺人未遂、被害人葉銀龍殺人之犯行，辯稱
    並未交付槍枝給許源財，且其於前揭時地到被害人乙○○住處三樓，因許源財要
    出手毆打被害人乙○○，被害人乙○○要還手，他即以持槍之手背毆打被害人乙○○之臉部以制止被害人乙○○之還擊，惟該手槍內之子彈突然射出，是跳彈擊
    中被害人乙○○，並非故意射擊被害人乙○○，至被害人葉銀龍部分，係因其正
    與被害人蔡佩珍交談，發現客廳之沙發後面衝出一黑影，隨即聽到一聲槍聲，即
    閃躲並朝該黑影開槍，槍響後，即發現該黑影面朝地上不動，在其右手邊有一枝
    槍，他即取走該槍，該槍枝即係遭查獲扣案之三枝槍枝中的一枝，是以應係正當
    防衛，至許源財被查獲時所持有之子彈，不知從何而來云云。
二、經查：
（一）、被告雖辯稱共犯許源財，於前揭時地，與其進入被害人乙○○前開住處，到
        離開時止，並未持有其所交付之具有殺傷力之改造手槍，而許源財所持有之
        子彈，亦不知從何而來云云，惟被告遭查獲時所持有之內含子彈八顆之彈匣
        ，係被告在由竹南前往新竹市之車內所交付之事實，亦經許源財在偵查中供
        承不諱（八十八年度偵字第一五二九號偵查卷第三十二頁背面），且被告於
        通緝到案後，在偵查中亦供稱「原本許源財有帶一支槍去乙○○家，後來我
        開了槍，許源財就將他帶的槍拿給我，這支槍是我下車時拿給許源財的。」
        （八十八年度偵字第七七０七號偵查卷第四十九頁背面），證人即被害人乙○○在偵查中證稱：「於八十八年二月八日下午二十四時許在新竹市○○○
        路八號三樓，與我朋友葉銀龍在客廳泡茶，突然聽到樓下砰一聲，便覺得怪
        異，便問我友人葉銀龍這是不是槍聲，他說應該不是，可能是東西倒下，但
        我們覺得奇怪，正當要下樓察看時，在二、三樓梯間，發現我太太丁○○被
        二名男人，每人各持一把槍押我太太上樓，其中有一名男子對我說：你今天
        不是要給我新台幣二萬元，我回答上樓拿，突然我就中槍倒地後，看到那兩
        名男子進入客廳，聽到其中一人說我已經死了，之後，又聽到二聲槍響，過
        了一會，看到我父親甲○○與丙○○（留平頭）在搏鬥，之後就昏迷。」（
        同前偵查卷第七頁）；證人即被害人丁○○在偵查中亦證稱：「我去台北載
        小孩回去，小孩已經先上樓了，我在停車，當時十一點多了，快凌晨了，我
        在車上，車尚未停妥，丙○○上來拿槍抵著我，是白色手槍，叫我下車，把
        鐵門關好，許源財站在車門外，當時他手尚未拿槍，但我下車後，他向丙○○要了一枝一樣的槍，二個人押著我進入屋內，丙○○叫我打電話叫乙○○
        下來，他不高興同時向冰箱開了一槍示威，因聲音很大，小孩在樓上哭了，
        我馬上上樓，丙○○跟在後面，乙○○聽到聲音下來在三樓樓梯間碰到丙○○，我便把小孩抱到房間內，我同時就聽到二聲槍響，丙○○向許源財說乙○○死了....... 」（同前偵查卷第五十頁），是以許源財於前揭時地，與
        被告共同挾持被害人丁○○至前開地點三樓前，被告顯有依許源財之要求，
        交付原係被告所持有具有殺傷力之改造手槍，被告辯稱其並未交付槍枝給許
        源財，為迴護許源財之詞，自無可採。至證人追乙○○雖在臺灣高等法院八
        十八年上訴字第三四九九號案中，於八十八年十一月一日證稱並不確定許源
        財是否有持槍，然該證述時間，距本案發生時間近九個月，應以其在偵查中
        證述之內容較可採信，附此敘明。
（二）、而被告對於在右揭時、地，與許源財分別持槍押被害人丁○○，令其帶領被
      告、許源財尋找被害人乙○○及於知悉被害人丁○○佯稱被害人乙○○不在前
        開處所時，以向上開處所一樓處之冰箱射擊一槍之方式示警，並持槍命被害
        人丁○○帶領上樓找尋被害人乙○○之事實，業據被害人丁○○在偵審中指
        明確，被告亦自承持槍挾持被害人丁○○，許源財復自承與被告共同與被害
        人丁○○上樓，並有前揭遭被告丙○○開槍射擊冰箱之照片一張附卷可參，
        被告此部分之犯行堪以認定。
（三）、被告於持槍殺害被害人葉銀龍後，在該地三樓以持槍恐嚇其後到場之被害人
        甲○○放手不得追趕，並隨之在前開點一樓客廳，持槍脅迫在場之被害人林
        梅雀、邱混照不得將該地鐵門拉下，並不得追趕之事實，業據證人即被害人
        甲○○、林梅雀在本院調查時證述明確，被告亦自承確有持槍要求該三被害
        人不得追趕，事證明確，被告此部分之犯行亦堪認定。
（四）、而共犯許源財於八十八年二月九日零時四十五分在案發現場附近之新竹市○○○路祥園街口為警查獲，並自其身上扣得被告丙○○交付之彈匣一個（內
        有子彈八發）及在被害人乙○○宅現場附近之上開汽車內查扣得子彈三發，
        而上揭為警扣得之子彈，經送內政部警政署刑事警察局鑑定結果，認「均係
        土造金屬彈殼加裝圓錐狀直徑十mm之土造金屬彈頭而成，經試射二顆結果，
        均能擊發，認均具殺傷力」，有該局八十八年三月三日刑鑑字第一四六五八
        號鑑驗通知書在卷可稽，被告於八十八年十月二十三日二十二時在台北市○○○路○段六十一號前、同月二十五日十六時十二分許在嘉義市○○路一二
        七七號旁、同日十九時四十五分許在台中縣大里市○○路及元堤路一段交叉
        口為警扣得槍枝編號為0000000000、0000000000號等
        之改造具殺傷力手槍二枝、子彈十四顆，經送內政部警政署刑事警察局結果
        ，就編號為0000000000號改造手槍認係「以仿半自動手槍製造之
        金屬玩具槍換裝金屬車造之滑套及槍管改造而成，其槍管內車有右旋紋線，
        機械性能良好，具發射子彈功能，認具殺傷力」，至就編號0000000
        000號槍枝認係「以仿ＣＯＬＴ廠半自動四五手槍製造之玩具槍（主要材
        質為金屬）換裝車通之土造金屬槍管改造而成，其機械性能良好，具發射子
        彈功能，認具殺傷力」，子彈部分亦認具殺傷力，有該局八十八年十一月十
        五日刑鑑字第一一二九二四號鑑驗通知書一紙在卷可稽，而被告亦於本院調
        查時供稱遭查獲之三枝槍枝中，其所持用前往被害人乙○○住處的，是前揭
        槍枝編號為0000000000、0000000000號等之具殺傷力
        改造手槍，事證明確，被告此部分犯行洵堪認定。
（五）、至就被告持槍殺害被害人乙○○未遂部分，被害人乙○○於前開時地，遭被
        告所持之槍枝射擊二槍，其中一發子彈自被害人乙○○後頸穿透右耳後及右
        耳，致被害人乙○○該部位受有直徑約一公分槍傷，乙○○中彈倒地後，被
        告便向許源財問「乙○○死了？」，許源財俯看後答稱：「死了、死了」，
        被告未再射擊之事實，業據證人即被害人乙○○、丁○○在偵審中證述明確
        ，復有診斷證明書一紙在卷可稽，而共犯許源財在偵查中復供稱：「到三樓
        ，丙○○與乙○○發生口角，黃就拿槍射邱，他開了第一槍，我就怕出事，
        就往下走」（八十八年度偵字第一五二九號偵查卷第三十二頁正面、背面）
        ，共犯許源財供述內容與被害人乙○○證述情節大致相同，是以被告顯係到
        該地三樓後，與被害人乙○○交談後，即持槍射擊被害人乙○○，被告辯稱
        於前揭時地到被害人乙○○住處三樓，因許源財要出手毆打被害人乙○○，
        被害人乙○○要還手，他即以持槍之手背毆打被害人乙○○之臉部以制止被
 害人乙○○之還擊，惟該手槍內之子彈突然射出，是跳彈擊中被害人乙○○
        ，並非故意射擊被害人乙○○云云，為卸責之詞，自無可採。被告既持具有
        殺傷力槍枝，對被害人乙○○之人體致命部位頸部射擊，其有殺死被害人乙○○之犯意甚明，被害人乙○○遭射擊後倒地，因被告誤認其已死亡，而未
        再射擊，經送醫救治未發生死亡之結果，罪證明確，被告此部分殺人未遂犯
        行亦堪以認定。
（六）、就被告持槍殺害被害人葉銀龍部分，被告於前開時地，被害人乙○○開槍射
        擊後，於許源財離開該地後，持槍至三樓客廳，在客廳內之被害人葉銀龍見
        被告持槍進入該客廳，即連續二次向被告求情稱「我是來找朋友的，不要對
        我開槍。」被告回以「你越講我越要」，持槍對被害人葉銀龍之左肩部、右
        後枕部各射擊一槍，被害人葉銀龍遭槍擊後即因而倒地，業經證人即被害人
        丁○○在警訊及偵審中證明確，而被害人葉銀龍因遭被告持槍射擊，致受有
        右後枕部近距離穿透性槍傷、左肩中等距離穿透性槍傷之傷害，於八十八年
        二月十三日上午六時四十分許不治死亡之事實，亦經臺灣新竹地方法院檢察
        署檢察官督同法醫師相驗無訛，製有驗斷書、勘驗筆錄及相驗屍體證明書附
        相驗卷可稽，並有解剖鑑定報告一份附卷可稽。被告雖辯稱係有聽到槍聲，
        看到黑影，始開槍射擊，並在被害人葉銀龍身旁拾獲一枝改造槍枝，其即將
        該改造槍枝帶走，該槍枝即係遭查獲時所持有之三枝改造槍枝中之一云云，
        惟查被告於持槍射擊被害人乙○○及葉銀龍後，即逃匿他處，經本院通緝，
        於前開時地遭查獲時，扣案之三枝具有殺傷力之改造槍枝均係被告所製造之
        事實，亦經被告在警訊、偵查及本院初訊時供述明確（參本院八十八年十月
        二十四日訊問筆錄），該遭查獲之槍枝如確係被害人葉銀龍所有，被告在遭
        查獲時，應即會提出，不致在本院其後調查時始提出，且被告亦自承對被害
        人葉銀龍射擊二發子彈，而證人丁○○、甲○○均證稱自被害人乙○○中彈
        後，只聽到二聲槍聲，與被告前揭供述內容相符，且被害人葉銀龍所受之槍
        傷，分屬右後枕部近距離穿透性槍傷、左肩中等距離穿透性槍傷之傷害，被
        告顯非遠距離開槍，況被告亦自承於開槍後射擊被害人葉銀龍後，曾向被害
        人甲○○稱其已殺人，不想再殺人，被告辯稱係因聽到槍聲，始對被害人葉
        銀龍開槍射擊，為避重就輕之詞，自無可採，被告持槍在近、中距離分別射
        擊被害人葉銀龍之右後枕部及肩部，造成被害人葉銀龍產生前開死亡之結果
        ，事證明確，被告此部分殺害被害人葉銀龍之犯行，亦洵堪認定。
    綜上所述，本件事證明確，被告前揭共同持有槍彈、妨害自由、殺人等犯行，均
    堪認定。
三、核被告丙○○上開以槍殺害被害人乙○○未遂、殺害被害人葉銀龍之行為，係分
    別犯刑法第二百七十一條第二項、第一項之殺人未遂罪、同條第一項殺人既遂罪
    、槍砲彈藥刀械管制條例第十一條第四項未經許可持有可發射金屬或子彈具有殺
    傷力之槍砲罪及同法第十二條第四項未經許可持有子彈罪，其以槍強押丁○○自
    一樓上三樓之行為係犯刑法第第三百零二條第一項之以其他非法方法剝奪人行動
    自由罪。被告以持槍脅迫被害人甲○○、林梅雀及邱混照，命不得追趕之行為，
    亦係犯刑法第三百零二條第一項剝奪他人行動自由罪。且被告就前開殺人未遂罪
    、持有槍彈及刑法第三百零二條第一項之犯行與被告許源財有犯意聯絡、行為分
    擔為共同正犯。被告所犯上開非法持有槍、彈二罪，乃一行為觸犯數罪名，應依
    想像競合之規定，從一重之非法持有槍砲罪處斷。被告前開殺人未遂、殺人既遂
    之犯行，時間相近，手法相同，所犯復係基本構成相同之罪，顯係基於概括之犯
    意為之，為連續犯，以一殺人既遂罪論，就有期徒刑部分依法加重其刑，公訴人
    認該二殺人行為，係犯意各別，應予分論併罰，尚有誤會。被告於前開時地，以
    一持槍脅迫行為，妨害被害人林梅雀、邱混照一人之自由，觸犯二剝奪他人行動
    自由罪，二者想像競合犯之關係，而被告前開分別剝奪被害人丁○○、甲○○及
    同時剝奪林梅雀、邱混照等人行動自由之行為，時間緊接，手法相近，顯係基於
    犯意，有連續犯裁判上一罪之關係。被告所犯上開殺人既遂、剝奪他人行動自由
    、非法持有槍彈罪間，具有方法結果之牽連關係，應從一重之殺人既遂罪處斷。
    至就被告以槍強押被害人丁○○部分，公訴人雖認係犯刑法第三百零四條第一項
    之強制罪嫌，惟被告持槍強押丁○○並以朝一樓冰箱側面射擊之恐嚇方式強制被
    害人丁○○帶領其找被害人乙○○，係以恐嚇方式為方法，為達以其他不法方式
    剝奪人之行動自由之目的，被告所犯強押丁○○上樓之行為應係刑法第三百零二
    條之以其他不法方式剝奪人行動自由之罪，公訴人誤認係成立同法第三百零四條
    之強制罪，容有誤會，其起訴法條應予變更。公訴人就被告以持槍脅迫邱混照不
    得拉下該地鐵門部分，雖未據起訴，惟此部份與前開剝奪甲○○、林梅雀行動自
    由部分，分別有連續犯裁判上一罪之關係，自為起訴效力所及，本院自得一併審
    理。爰審酌被告在假釋中又罹本件犯行、與被害人乙○○僅有四萬五千元之財務
    糾紛，與被害人葉銀龍素無嫌隙，竟與被告許源財共同持槍殺害被害人乙○○未
    遂、強押被害人丁○○、妨害被害人甲○○、林梅雀及邱混照之自由、且經被害
    人葉銀龍多次請求，仍持槍殺害在場並不認識之被害人葉銀龍、犯罪後復否認有
    殺人犯意、為脫卸刑責多方狡飾、且未與被害人及其屬和解及其他一切情狀，認
    被告犯罪情節重大，惡性至深，所為毫無可原諒之處，罪無可逭，認有與社會永
    久隔離之必要，予以宣告極刑，併宣告褫奪公權終身。被告許源財於八十八年二
    月九日凌晨零時四十五分許為警察查時，扣得上開供犯罪預備用之彈匣一個（內
    有土造具殺傷力之子彈八顆），並在丙○○之自小客車內，扣得土造具殺傷力之
    子彈三發（第一次共扣案子彈十一顆，鑑定時試射二顆，剩九顆）。被告丙○○
    於逃亡後，為警查獲時，扣得丙○○所有之上開殺人用改造手槍二枝（槍枝編號
    為0000000000、0000000000號）及上開槍殺乙○○、葉銀
    龍等人使用所餘子彈十四顆、彈匣三個，為違禁物，依刑法第三十八條第一項第
    一款宣告沒收。另扣案之彈殼七顆、彈頭三個因屬槍擊後殘留之物，僅具証據價
    值，而被告所有於通緝時遭查獲之編號0000000000號改造槍枝及製造
    槍枝之工具，係被告所有另犯他罪之物，與本案並無直接關係，爰均不另諭知沒
    收。又被告所犯槍砲彈藥刀械管制條例第十一條第四項之罪，因已與殺人罪名相
    牽連，且被告復因該殺人罪經判處極刑，爰不另依該條例第十九條第一項之規定
    併諭知強制工作，附此敘明。
四、公訴意旨另認被告於前揭時地，開槍射擊被害人葉銀龍後，先後朝被害人丁○○
    所在之房間踢開該房門，將槍抵住被害人丁○○右前額，表明滅口之意，並開槍
    射擊一發，詎該子彈卡彈，丁○○始倖免於死，認被告此部分之犯行，亦有殺人
    未遂之罪嫌等語，公訴人認被告涉有此部分之罪嫌，係以證人即被害人丁○○在
    警訊及偵查中證述內容為據，惟訊據被告雖坦承有踢開該房門，但否認有朝被害
    人丁○○射擊卡彈之殺人未遂之犯行，然證人丁○○就被告此部分之犯行在警訊
    中證稱：「丙○○一句話也沒說，便持槍朝我右前額頭開一槍，但是未擊發，後
    來我公公他們上來」 (八十八年度偵字第一五二九號偵查卷第九頁背面)，其在
    偵查中復證稱：「他 (指被告)就拿著槍對我前額開了一槍，但當時我頭暈了一
    ，但發現並未中彈」（同前偵查卷第五十頁背面），而在本院八十八年度重訴字
    第二號案中亦證稱：「他就對我頭部開槍，他沒有擊中」，惟在本案調查時復證
    稱：「我叫他不要傷小孩子，要怎樣就怎樣，後來就聽到槍聲，好像東西打到我
    額頭」（本院八十八年十二月八日訊問筆錄），就被告有無開槍，證人丁○○前
    後證述內容不一，且證人甲○○在警訊中亦證稱其自進入該屋內，遇見許源財至
    見到被告，只聽到二聲槍聲，以被害人丁○○證稱被告曾對其開槍，顯非事實，
    況如被告有殺害被害人丁○○之犯意，其原使用之槍枝縱係卡彈，其仍持有另一
    槍枝，可用以對被害人丁○○開槍，是以被告前揭辯解稱並未對被害人開槍，亦
    未將槍枝抵住被害人丁○○之額頭，應可採信，被害人丁○○前揭證稱內容，應
    係前開槍擊事件突然發生，一時慌亂所產生之誤認，是以自難以被害人丁○○前
    開與事實不符之證述內容，認被告涉有此部分之殺人未遂之犯行，被告此部分之
    犯行雖不能證明，惟公訴人認被告叔部分犯行與前開論罪科刑之殺害被害人葉銀
    龍部分，有連續犯裁判上一罪之關係，故就被告此部分之犯行，不另為無罪之諭
    知，附此敘明。
據上論斷，應依刑事訴訟法第二百九十九條第一項前段、第三百條，槍砲彈藥刀械管
制條例第十一條第四項、第十二條第四項，刑法第十一條前段、第二十八條、第五十
六條、第五十五條、第二百七十一條第一項、第三百零二條第一項、第三十七條第一
項、第三十八條第一項第一款，罰金罰鍰提高標準條例第一條前段判決如主文。
本案經檢察官許麗美到庭執行職務。
中      華      民      國    八十九    年      五      月    二十九    日
                                  臺灣新竹地方法院刑事第一庭
                                      法      官  王  銘  勇
右正本證明與原本無異。
如不服本判決，應於判決送達後十日內向本院提出上訴狀( 應附繕本 )，上訴於
臺灣高等法院。
                                     書  記  官  張  雲  娥
中      華      民      國    八十九  年      五      月    二十九    日
附錄論罪法條
刑法第二百七十一條第一項
殺人者，處死刑、無期徒刑或十年以上有期徒刑。
刑法第三百零二條
私行拘禁或以其他非法方法，剝奪人之行動自由者，處五年以下有期徒刑、拘役或三
百元以下罰金。
槍砲彈藥刀械管制條例第十一條第四項、第十二條第四項
未經許可，持有、寄藏或意圖販賣而陳列第一項所列槍砲者，處一年以上七年以下有
期徒刑，併科新臺幣七百萬元以下罰金。
第一項至第三項之未遂犯罰之。


司法院資訊處製作；財團法人民間司法改革基金會備份。
